【裁判字號】    89,交聲,467
【裁判日期】    901228
【裁判案由】    違反道路交通管理處罰條例聲明異議
【裁判全文】
臺灣臺北地方法院交通事件裁定                    八十九年度交聲字第四六七號
    異議人即
    受處分人  全偉航空貨運承攬股份有限公司  設臺北市○○區○○街一五三號六
    代 表 人  甲○○
右列受處分人因違反道路交通管理處罰條例案件，對於臺北市交通事件裁決所於中華
民國八十九年八月五日所為四件處分( 原處分案號：北市裁三字第車裁00-000000000
號、00-000000000號、22-A0000000A號及北市裁三字第裁00-000000000號 )、同年九
月廿二日所為二件處分( 北市裁三字第車裁22-1A0000000號、22-1A0000000號 )及九
十年二月十五日所為二件處分( 原處分案號：北市裁三字第裁00-000000000號、00-0
00000000號 )聲明異議，本院裁定如左：
        主      文
原處分均撤銷。
        理      由
一、本件原處分意旨略以：受處分人即異議人「全偉航空貨運承攬股份有限公司」(
    下稱：全偉航空貨運公司 )所有之車牌CK-6853 號及車牌DM-1859 號兩輛自用小
    客貨車，先後多次在臺北市○○區○○街道路收費停車處所停車不依規定繳費，
    經臺北市停車管理處執勤人員查獲後分別掣單逕行舉發並裁罰，其情形如下：
    (一)車牌CK-6853 號自用小客貨車停車不依規定繳費部分：
      １查獲時間：八十九年四月一日下午七時廿分
        違規單號：北市交停字第942608529 號
        指定應到案日期：八十九年五月廿五日前
        裁決日期：八十九年八月五日( 北市裁三字第車裁00-000000000號 )
        裁罰金額：新臺幣六百元罰鍰
      ２查獲時間：八十九年四月十七日下午五時卅五分
        違規單號：北市交停字第A0000000A 號
        指定應到案日期：八十九年六月九日前
        裁決日期：八十九年八月五日( 北市裁三字第車裁22-A0000000A號 )
        裁罰金額：新臺幣六百元罰鍰
      ３查獲時間：八十九年五月廿六日下午七時卅五分
        違規單號：北市交停字第1A0000000 號
        指定應到案日期：八十九年七月廿日前
        裁決日期：八十九年九月廿二日( 北市裁三字第車裁22-1A0000000號 )
        裁罰金額：新臺幣六百元罰鍰
    (二)車牌DM-1859 號自用小客貨車部分：
      １查獲時間：八十九年一月六日下午六時五十五分
        違規單號：北市交停字第912901004 號
        指定應到案日期：八十九年三月一日前
        裁決日期：九十年二月五日
        裁罰金額：新臺幣六百元罰鍰
      ２查獲日期：八十九年一月十日上午七時五分
        違規單號：北市交停字第920108591 號
        指定應到案日期：八十九年三月三日前
        裁決日期：九十年二月十五日
        裁罰金額：新臺幣六百元罰鍰
      ３查獲時間：八十九年三月六日上午八時卅五分
        違規單號：北市交停字第933009161 號
        指定應到案日期：八十九年四月廿九日前
        裁決日期：八十九年八月五日( 北市裁三字第車裁00-000000000號 )
        裁罰金額：新臺幣一千二百元罰鍰
      ４查獲時間：八十九年三月八日上午七時四十分
        違規單號：北市交停字第940108456 號
        指定應到案日期：八十九年五月五日前
        裁決日期：八十九年八月五日( 北市裁三字第裁00-000000000號 )
        裁罰金額：新臺幣一千二百元罰鍰
      ５查獲時間：八十九年六月十二日下午七時
        違規單號：北市交停字第1A0000000 號
        指定應到案日期：八十九年八月六日前
        裁決日期：八十九年九月廿二日
        裁罰金額：新臺幣六百元罰鍰
二、訊據受處分人「全偉航空貨運公司」代表人甲○○辯稱略以前揭該公司所有之車
    牌CK-6853 號及車牌DM-1859 號兩輛自用小客貨車，每日均停放在公司( 農安街
    一五三號四樓之一 )前之道路收費停車格內，進進出出，停車位置不固定，但均
    有按補繳停車費通知單繳交停車費。本件前述八件停車未繳費之原因均係未收到
    補繳停車費通知單之緣故，並非無故不繳停車費等語。經查：
    (一)汽車駕駛人駕駛汽車在道路收費停車處所停車未繳費，雖然違反修正前「道
        路交通管理處罰條例」第五十六條第一項第十款( 即九十年一月十七日經總
        統令修正公布之同條例第五十六條第一項第九款 )規定，惟核其性質與「違
        反道路交通管理事件統一裁罰標準及處理細則」第二十三條第一項所列舉六
        款「當場不能」或「不宜攔截」掣單舉發而得逕行舉發之情形 (如：闖紅燈
        或平交道、搶越行人穿越道、違規停車而駕駛人不在場、不服指揮稽查逃逸
        或聞消防車救護車警備車工程救險車之警號不立即避讓者、以科學儀器取得
        違規證據資料足資認定其違規事實者、或各級學校交通服務隊檢舉違規停車
        或行近行人穿越道時，不暫停讓行人優先通過之車輛而經現場導護人員簽證
        者)不符，本件掣單舉發當時既然查無前揭「當場不能」或「不宜攔截」之
        情形。本件前揭八件在道路收費停車處所停車未繳費案件全係逕行舉發案件
        ，核非前述，合先敘明。
    (二)按「停車場法」第十二條規定「地方主管機關為因應停車需要，得視道路交
        通狀況，設置路邊停車場，並得向使用者收取停車費」，地方主管機關應於
        路邊停車場開放使用前，將設置、停車種類、收費時間、收費方式、費率及
        其他規定事項公告週知，變更及廢止時，亦同，「停車場法」第十三條亦有
        明文規定，此為本件舉發單位( 臺北市停車管理處 )就臺北市區道路收費停
        車處所停車收費之法源依據，是以臺北市區○道路收費停車處所有關「駕駛
        人離場前，未見補繳停車費通知單，應主動洽管理員補單或電洽承辦人員查
        詢辦理」之告示牌，僅具有「公告週知」該路邊停車處所使用者需繳納停車
        費效力，並非「行政處分」。至於司法院「院字第一八二四號」解釋，係司
        法院於中華民國二十七年十二月十四日專就「訴願期間」起算疑義咨復行政
        院所作成之解釋，指行政官署對於不特定人所為之處分，不適用送達程序，
        一經張貼布告，即應生效，如對於該處分有所不服，其訴願期間，應自布告
        之次日起算( 解釋全文如附件 )。臺北市停車管理處擷取其中「行政官署對
        於不特定人所為之處分，不適用送達程序，一經張貼布告，即應生效」文句
        ，作為車輛駕駛人在公告道路收費停車處所停車不依規定繳納停車費，該處
        無須另做催繳作業之依據，且認車輛駕駛人駕車駛離收費停車處所未見補繳
        停車費通知單時，若未依牌告內容主動向收費停車處所管理員或電洽該處查
        詢辦理補繳，即應依修正前「道路交通管理處罰條例」第五十六條第一項第
        十款規定舉發並裁罰，其適用法規顯然錯誤。
    (三)況查本件舉發單位認受處分人「全偉航空貨運公司」所有之車牌CK-6853 號
        及車牌DM-1859 號兩輛自用小客貨車未依規定繳納停車費，無非係以停車管
        理員曾經開立「補繳停車費通知單」而受處分人未依規定繳費為論據，惟因
        查無證據證明受處分人確已收受「補繳停車費通知單」，自難僅憑舉發單位
        單方面之記錄即遽認受處分人有意在道路收費停車處所停車不繳費。本件聲
        明異議為有理由，應由本院將原處分撤銷，另由原處分機關為適法之處置，
        以平民怨。
據上論斷，應依道路交通案件處理辦法第二十條前段，裁定如主文。
中      華      民      國     九    十     年    十二    月    廿八    日
                          臺灣臺北地方法院交通法庭
                                          法  官    鍾  華
右正本證明與原本無異。
如不服本裁定，應於裁定送達後五日內向本院提出抗告狀。
                                          書記官    劉芸珊
中      華      民      國     九 十 一     年     一     月     三     日


司法院資訊處製作；財團法人民間司法改革基金會備份。
